臺灣苗栗地方法院刑事判決　　　　　　　　　　　　　　　九十年度重訴字第七號
　　公　訴　人　臺灣苗栗地方法院檢察署檢察官
　　被　　　告　己○○
　　選任辯護人　陳俊傑
右列被告因殺人案件，經檢察官提起公訴（九十年度偵字第三八三八號），本院判決
如左：
    主  文
己○○殺人，處有期徒刑拾伍年，褫奪公權柒年。
扣案之刀械壹把沒收。
    事  實
一、己○○與譚燕埕為堂兄弟關係，素來不睦，時有糾紛，彼此積怨已深。己○○於
    民國九十年八月十一日十九時許，騎乘機車至苗栗縣頭份鎮○○路一○九九號金
    天地大樓前，恰遇譚燕埕，二人一言不合，又發生爭執，己○○竟因而心生不滿
    ，萌生殺人之犯意，持其所有之刀械一把（前端呈尖銳狀，長約三十公分，寬約
    一‧五公分，非屬槍砲彈藥刀械管制條例列管之刀械），刺向譚燕埕身體數刀，
    譚燕埕遭刺殺後，即向北方逃離，惟己○○見狀並未因此停手，繼續持刀緊追在
    後，嗣譚燕埕不支倒臥於同鎮○○路一一○一巷巷口，己○○仍基於同一殺人犯
    意，持刀上前，往譚燕埕之胸、腹部等處接續深刺數刀，譚燕埕雖奮力起身，然
    跑至中華路對面之「征服ｅ世紀網際網路」店前，再度不支倒地。己○○見此始
    騎乘機車離去，並將該刀械藏置於苗栗縣頭份鎮尖山國小活動中心旁花園內。譚
    燕埕其後雖經附近民眾通知救護車，送往同鎮○○路一○三九號重光醫院急救，
    惟於到院前即已因左胸部銳器刺創、左肺銳器創導致出血性休克而死亡。嗣警方
    於金天地大樓之龍騰遊藝場內，得知係己○○犯案，循線前往己○○家埋伏未獲
    ，之後己○○自知無可逃避，始向警方投案，並帶同警員起出上開作案用之刀械
    一把，及扣得己○○所穿之短袖上衣一件。
二、案經譚燕埕之妹庚○○告訴及苗栗縣警察局頭份分局報請臺灣苗栗地方法院檢察
    署檢察官偵查起訴。
    理  由
一、訊據被告己○○坦承於上揭時間，在苗栗縣頭份鎮○○路一○九九號金天地大樓
    前，因與被害人譚燕埕發生爭吵，持所有之刀械，朝譚燕埕之身體刺二、三刀，
    其後譚燕埕因而死亡後，始向警方投案等情不諱，核與證人甲○○、戊○○、乙○○及目擊證人丙○○、丁○○、李美雲證述之情節均大致相符，並有刀械一把
    及被告所穿之短袖上衣一件扣案可證。且譚燕埕被刺身死，業經臺灣苗栗地方法
    院檢察署檢察官督同檢驗員相驗屬實，製有勘驗筆錄、剖驗筆錄、現場血跡勘驗
    圖、相驗屍體證明書及驗斷書等在卷，復有譚燕埕死亡及所穿上衣照片三十七幀
    、現場照片六幀、兇刀及埋藏地點照片十七幀、被告為警查獲後及所穿上衣照片
    共七幀、內政部警政署刑事警察局鑑驗書二紙在卷。又譚燕埕確係因左胸部銳器
    刺創、左肺銳器創及出血性休克而死亡，其死亡方式為他殺，有法務部法醫研究
    所九十年十月二十二日法醫所九○理字第一九八八號函所附之鑑定書一份附卷可
    憑。惟被告矢口否認有何殺人之犯行，辯稱：譚燕埕於本件案發前欠伊幾萬元，
    案發當日伊騎機車到金天地大樓的東聲電影院要看電影，因都不喜歡看，正要離
    去時，於該處遇到譚燕埕，伊就過去要他還錢，譚燕埕不僅不還，還拿出一個黑
    黑像石頭的東西要打伊，後來伊機車倒地後，伊先前烤肉所用放在機車上的刀子
    就掉下來，所以伊就拿起刀子告訴譚燕埕不要再過來，但譚燕埕仍繼續過來要打
    伊，所以伊即拿刀刺他身體上半身正面不止一刀，當時沒有看到譚燕埕身上有血
    跡流出來，也沒有要置他於死的意思，且伊看到譚燕埕是很正常往上公園方向之
    北方跑後，伊並沒有追到中華路一一○一巷巷口再刺殺譚燕埕；又伊在就讀國中
    時，曾因患有腦膜炎，在台北榮總、苗栗縣頭份鎮崇仁醫院、新竹省立醫院均就
    醫過，故會因為腦膜炎而脾氣容易爆躁，案發時伊精神確實不好，腦內一片空白
    云云。選任辯護人則為被告辯護稱：依證人李美雲、丙○○所證，被害人跑過馬
    路的時候，被告並沒有追過去之詞，及依法務部法醫研究所鑑定人石台平所為鑑
    定報告登載，死亡原因係甲﹑出血性休克。乙﹑左肺鈍器創。丙﹑左胸部銳器刺
    創。而銳器創分別在左外上胸部﹑又外下胸部﹑左上臂手肘外上方﹑後上方﹑內
    上方﹑右上臂手肘後上方﹑左手腕內側﹑左眉外上方等非人體主要器官部位，足
    見被告並非預謀殺人，且殺傷部位均非人體重要器官，而死於出血性休克，況被
    告如有置被害人於死者，當於被害人越過馬路企圖逃離現場時，繼續追殺，惟被
    告並未繼續追殺，於刺殺現場叫罵後即離去，益見被告顯意在教訓被害人，顯非
    有意發生死亡結果，故被告僅係構成傷害致死罪責，而非殺人罪責云云。惟查：
    (一)依前揭法務部法醫研究所之鑑定書所載，被害人譚燕埕共受有左外上胸部、右
      外下胸部、左上臂手肘外上方、後上方、內上方、右手臂手肘後上方、左手腕
      內側及左眉外上方之銳器創傷共九處，有前開鑑定書在卷可憑，而依證人丙○○所證：當時確實只有一個人刺被害人，及證人丁○○所證：當時只有看到他
      們二人在爭吵及拉扯，及證人李美雲所證述：沒有看到其他人跟他們二人一起
      跑之詞，及被告所供：本案係伊自己一人所為，並無其他共犯之詞，足證案發
      時確只有被告一人行兇，則被害人身上之九處刀傷自均應係被告所刺，從而被
      告辯解伊只刺二、三刀云云，顯非事實。按胸部、腹部內有人體之重要器官，
      顯均為人體之重要部位，持利器刺上開部分，將會造成死亡之結果，此亦為正
      常人所知，乃被告竟持尖刀對譚燕埕之胸、腹部等處共刺九刀，且依前揭鑑定
      書所示：被害人左外上胸部及右外下胸部之銳器創傷，其創腔深度分別達五公
      分及七公分，顯見被告下手之猛，且其中左外上胸之創傷並為致命傷所在，益
      證被告殺意甚堅。參酌證人丙○○在本院訊問時證稱：「我看到死者從對面金
      天地方向往北走，我當時看到在前面那人跑的有點搖搖晃晃好像受傷，又好像
      喝醉了，後面有一人手拿一把有一些長度的刀子快步的在後面追他，後來前面
      那人在比雅久店旁的巷口跌倒，且一直在大叫打滾，跌倒後，後面追他的人就
      上前用刀子刺他，那人其中有二刀沒有刺到，有刺到四、五刀，其中刺到被害
      人的一刀被害人有用雙手把刀子夾住，刺他的人還是把刀子抽出來後繼續刺，
      並罵（幹你娘），刺的力道都很用力，後來被刺的那人有爬起來，但走了一、
      二步後又倒下去，倒下去後後面的人又繼續上前刺了二刀，後來刺他的人有彎
      腰看被刺的人，那時被刺的人就爬起來很快的跑到對面網咖店繼續掙扎，在地
      上打滾，後來我就跑過去看，當時被刺的人滿身是血，且很痛苦的叫，並說他
      快死了，並喃喃自語。」等情，足認被告有殺人之故意至明。故被告所辯：沒
      有要置被害人於死之詞，及辯護人所辯：被告殺傷部位均非人體重要器官，況
      被告如有置被害人於死者，當於被害人越過馬路企圖逃離現場時，被告可繼續
      追殺，惟被告並未繼續追殺，是被告僅意在教訓被害人，應構成傷害致死罪責
      云云，均不足採信。
    (二)而被告於本院訊問時先供稱：「當天我本來到金天地的東聲電影院看電影，因
      該戲院播放洋片，我不喜歡看，我就走出戲院，後來我走到麗可潔洗衣店旁要
      牽我的車子，譚燕埕人站在靠比雅久機車行那邊，離我約四、五公尺，被害人
      看到我後就過來揮拳要打我，但沒打到，後來被害人到他車上拿出一個黑黑的
      東西要打我，我才拿起路旁的木棍刺他，但我要刺他前確實看到刀銷有掉下來
      ，所以我知道那是刀子。後來被害人就往上公園方向跑，並沒有過馬路，當時
      我就罵了『幹你娘，有夠倒楣，跟人要錢要不到還被打』，被害人在跑的時候
      ，是很正常的在跑，我看了幾秒後我並沒有去追他˙˙˙我刺死者時沒有看到
      有血跡流出來」（見本院九十年十二月四日訊問筆錄），已與被告其後於本院
      訊問時所供：「我本來要看電影，因為電影不好看，要離開時看到死者，我就
      問死者為何將我父親的喪葬費拿去賭博，他就拿一團黑黑像石頭的東西打我，
      後來我機車倒地，我之前烤肉用，放在機車上的刀子掉下來，我拿起該刀子，
      並告訴他不要再過來打我，他還是過來要打我，我就拿刀刺他身體上半身正面
      不止一刀」之詞，前後不符，故被告所供，已值存疑。而由證人丁○○於本院
      訊問時證稱：「因那天天色已經很昏暗了，我看到他們二人在我車子後面追逐
      ，並沒有跑過馬路到另一邊，我看到在前面被追的人腳步不是很穩，所以就倒
      地，後來追他的人只差他二、三步的距離，後來就到倒地之人的旁邊」、證人
      丙○○則證稱：「我看到死者從對面金天地方向往北走，我當時看到在前面那
      人跑的有點搖搖晃晃好像受傷，又好像喝醉了，後面有一人手拿一把有一些長
      度的刀子快步的在後面追他，後來前面那人在比雅久店旁的巷口跌倒，且一直
      在大叫打滾，跌倒後，後面追他的人就上前用刀子刺他」、證人李美雲證稱：
      「我人在金天地那邊，當時我看到被告與死者剛到，他們二人都坐在機車上在
      講話，我就沒有注意他們，後來我聽到死者的車子碰一聲倒下，後來看到他們
      二人在馬路往上公園的方向跑，當時並沒有過馬路，後來我看到死者跑到馬路
      對面」（均見本院九十一年一月十七日訊問筆錄）等節以觀，可知被害人遭被
      告刺殺後，呈搖晃狀態欲往頭份鎮上公園所在之北方逃離時，被告仍在後持刀
      追殺不捨，故被告所辯：當時被害人是很正常在跑，也沒有追到中華路一一○
      一巷巷口再刺殺譚燕埕等詞，委無足採。參以證人丁○○表示看到被害人胸口
      有流血，且流了很多血；證人丙○○亦稱：在網咖店前被刺的人滿身是血，且
      很痛苦的叫，渠打電話叫救護車，約五分鐘後才到之詞；及被害人所送往之重
      光醫院，其住址係位於苗栗縣頭份鎮○○路一○三九號，有診斷書可參，離案
      發地確屬不遠，惟被害人仍於到院前因出血性休克而死亡，故被告所辯：沒有
      看到譚燕埕身上有血跡流出來之詞，亦難予採信。
    (三)本件案發時，被告並無精神異狀，與正常人相同，除據證人丁○○、李美雲證
      述無誤外，證人丙○○亦表示：「我當時看到刺的人身體很壯，且精神很正常
      ，當時還有壓住被害人，用刀刺他。」等情屬實，且本院將被告送請財團法人
      為恭紀念醫院鑑定結果，認「個案過去曾有腦膜炎，之後並存在有癲癇症，對
      其腦部有相當程度之傷害，但其所存之心智功能尚在正當範圍內，過去到現在
      之精神狀況，並無顯著之精神疾病。根據個案對案件發生過程之描述，亦無證
      據顯示其間有癲癇症之發作，因此無證據顯示個案在案發期間或現在有精神耗
      弱或心神喪失」，有財團法人為恭紀念醫院精神醫療中心之司法鑑定報告書在
      卷可參。參以本院函行政院衛生署新竹醫院、行政院退除役官兵輔導委員會臺
      北榮民總醫院及崇仁醫院結果，並無被告之任何就醫紀錄可供參考，而被告迭
      次於偵訊及本院訊問有關羈押及延長羈押之過程中，亦從未表示有精神耗弱或
      心神喪失之情形，其於檢察官偵查中接受訊問，對案發當時之各項情狀，均能
      明白陳述，有偵查筆錄在卷可按，於本院應訊時亦對答如流，對自己權益之保
      護能為詳盡之說明，亦能瞭解訊問之要旨，並無答非所問或語無倫次之情形，
      且所述文義條理清楚，並無精神病症之表徵，足見被告於行為時之精神狀態，
      對於外界事物仍有知覺理會及判斷作用，具有自由決定意思之能力，並未喪失
      此項能力，亦未較普通人之平均程度顯然減退，顯然並非心神喪失或精神耗弱
      之人。故被告抗辯因為腦膜炎而脾氣容易爆躁，案發時精神確實不好，腦內一
      片空白云云，尚無從憑採。
    (四)綜上所述，從上揭譚燕埕身上遭砍刺之部位係胸、腹部等要害及遭砍刺之刀數
      、深度暨當譚燕埕遭刺往北方逃離時，被告猶持刀繼續追殺不捨等情以觀，被
      告顯有殺死譚燕埕之決心與犯意甚明。且譚燕埕係因被告之刺殺而死亡，其因
      果關係至為明確，被告犯行應堪認定。
二、核被告殺害譚燕埕所為，係犯刑法第二百七十一條第一項之殺人罪。爰審酌被告
    與被害人係堂兄弟關係，僅因細故即持刀追殺被害人、其殺人之動機、手段、所
    生危害及犯後雖向警方投案，惟仍飾詞否認犯行，且迄未賠償被害人家屬之態度
    暨檢察官請求對被告從重量刑等一切情狀，量處如主文所示之刑。又依被告犯殺
    人罪之性質，本件認有宣告褫奪公權之必要，爰依刑法第三十七條第二項之規定
    ，併予宣告褫奪公權七年。末查扣案之刀械一把，係被告所有供犯罪所用之物，
    業據被告供承在卷，應予依法沒收，附此敘明。
據上論斷，應依刑事訴訟法第二百九十九條第一項前段，刑法第二百七十一條第一項
、第三十七條第二項、第三十八條第一項第二款，判決如主文。
本院經檢察官李基彰到庭執行職務。
中      華      民      國    九十一    年      五      月     十六     日
                                臺灣苗栗地方法院刑事第二庭
                                    審判長法  官  郭 千 黛
                                          法  官  吳 炳 桂
                                          法  官  黃 建 都
右正本證明與原本無異
如不服本判決，應於判決送達後十日內向本院提出上訴狀（應附繕本），上訴於臺灣
高等法院臺中分院。
                                          書記官  黃 士 益
中      華      民      國    九十一    年      五      月     十六     日
附錄論罪科刑法條
刑法第二百七十一條第一項：殺人者，處死刑、無期徒刑或十年以上有期徒刑。
